臺灣南投地方法院民事裁定
111年度監宣字第53號
聲  請  人  錢承標  

相  對  人  梁月花  



關  係  人  錢炳輝  

關  係  人  錢祝崧  

關  係  人  錢采蓮  

關  係  人  錢春錦  

上列聲請人對於相對人聲請監護宣告事件，本院裁定如下：
    主    文
一、宣告梁月花（女，民國00年0月0日出生，身分證統一編號：
    Z000000000號）為受監護宣告之人。
二、選定錢承標（男，民國00年0月0日出生，身分證統一編號：
    Z000000000號）為受監護宣告人梁月花之監護人。
三、指定錢炳輝（男，民國00年0月00日出生，身分證統一編號
    ：Z000000000號）為會同開具受監護宣告人梁月花財產清冊
    之人。
四、程序費用由受監護宣告人梁月花負擔。
    理    由
一、聲請意旨略以：聲請人為相對人梁月花之子，相對人自民國
    111年1月31日起，因在家昏迷，雖經送醫診治仍不見起色，
    近日更因精神障礙或其他心智缺陷，致不能為意思表示或受
    意思表示，或不能辨識其意思表示之效果，已達受監護宣告
    之程度，有受監護宣告之必要；爰依法聲請准予對相對人為
    監護宣告，並選定聲請人為監護人，指定關係人錢炳輝為會
    同開具財產清冊之人等語。
二、按對於因精神障礙或其他心智缺陷，致不能為意思表示或受
    意思表示，或不能辨識其意思表示之效果者，法院得因本人
    、配偶、四親等內之親屬、最近一年有同居事實之其他親屬
    、檢察官、主管機關、社會福利機構、輔助人、意定監護受
    任人或其他利害關係人之聲請，為監護之宣告。又法院為監
    護之宣告時，應依職權就配偶、四親等內之親屬、最近一年
    有同居事實之其他親屬、主管機關、社會福利機構或其他適
    當之人選定一人或數人為監護人，並同時指定會同開具財產
    清冊之人。法院選定監護人時，應依受監護宣告之人之最佳
    利益，優先考量受監護宣告之人之意見，審酌一切情狀，並
    注意下列事項：一受監護宣告之人之身心狀態與生活及財產
    狀況。二受監護宣告之人與其配偶、子女或其他共同生活之
    人間之情感狀況。三監護人之職業、經歷、意見及其與受監
    護宣告之人之利害關係。四法人為監護人時，其事業之種類
    與內容，法人及其代表人與受監護宣告之人之利害關係。民
    法第14條第1項、第1111條第1項、第1111條之1分別定有明
    文。
三、經查，聲請人主張之事實，業據其提出受宣告人親屬系統表
    、同意書、戶籍謄本、臺中榮民總醫院診斷證明書等件影本
    為證；另本院審驗相對人之心神狀況，於鑑定人即臺中榮民
    總醫院林育辰醫師前訊問相對人，相對人對於本院點呼其姓
    名，完全無回應而無法回答，且有氣切插管，可見其認知辨
    識及為意思表示之能力已有所欠缺；又經該院鑑定結果及結
    論略以：㈠神經及身體檢查：相對人於鑑定當下昏迷指數為4
    分，對於疼痛刺激有反應而無法除去，語言反應則因氣切無
    法發聲，瞳孔兩側大小等大，對於光線反射微弱，四肢攣縮
    ，肌力僅有1分，巴賓斯基測試為陰性；111年2月7日腦部核
    磁共振報告顯示缺氧性腦病變合併大腦皮質部薄層狀壞死，
    111年2月14日腦波結果顯示嚴重腦功能衰退，但無出現癲癇
    波。㈡心理測驗：相對人因語言上理解與表達及動作的限制
    ，無法配合接受標準化的智力測驗的施測，因此僅能從評估
    當時其行為觀察及案子所提供的資料作判斷。整體而言，相
    對人目前缺乏自我照顧管理能力，缺乏與他人進行溝通能力
    ，缺乏其餘維持生存之自我照顧能力，而需他人幫忙或取代
    才能完成。目前相對人仍處於昏迷狀態，其預後尚無法推斷
    可恢復之程度，故僅能推測相對人目前智能衡鑑結果屬於極
    重度智能不足或是CDR（Clinical Dementia Rating）=3，
    而此智能狀況可能因相對人若是恢復而有變化。㈢鑑定結果
    及建議：相對人對於日常一般的指令、受意思之表示、辨識
    意思表示效果之能力完全喪失，而根據心理評估推測，其智
    能目前落在極重度智能不足之程度；故符合不能為意思表示
    或受意思表示，或不能辨識其意思表示之效果者等語，有該
    院111年8月8日中榮醫企字第1114202760號函檢送之精神鑑
    定報告書1份在卷足憑。是以，本院認相對人之精神狀態，
    已達不能為意思表示或受意思表示，且不能辨識其意思表示
    效果之程度，爰依法為監護之宣告。
四、關於選定監護人部分：
    本院審酌相對人前未訂有意定監護契約，而聲請人為相對人
    之子，誼屬至親，與相對人共同生活，照顧其生活起居，並
    有意願出任監護人一職；又相對人之配偶即關係人錢炳輝、
    相對人之其餘子女即關係人錢祝崧、錢采蓮、錢春錦亦同意
    由聲請人擔任相對人之監護人，此有聲請狀、同意書在卷，
    並有本院職權查詢司法院意定監護契約管理系統查詢結果列
    印紙在卷足佐；是堪認由聲請人擔任監護人，符合受監護宣
    告人之最佳利益，爰選定聲請人為相對人之監護人。
五、關於指定會同開具財產清冊之人部分：
    聲請人請求指定相對人之配偶即關係人錢炳輝為會同開具財
    產清冊之人，已獲錢炳輝同意，此有錢炳輝出具之同意書在
    卷可佐；另聲請人及相對人之其他子女即關係人錢祝崧、錢
    采蓮、錢春錦亦同意由錢炳輝為會同開具財產清冊之人，故
    堪認由錢炳輝擔任相對人之會同開具財產清冊之人應無不妥
    ，爰依法指定錢炳輝為會同開具財產清冊之人。又依民法第
    1113條準用同法第1099條規定，監護開始時，監護人錢承標
    對於受監護宣告人梁月花之財產，應會同錢炳輝，於2個月
    內開具財產清冊，並陳報法院，附此敘明。
六、程序費用負擔之依據：家事事件法第164條第2項。
中　　華　　民　　國　　111 　年　　8 　　月　　15　　日
                家事法庭    法  官  黃立昌
以上正本係照原本作成。
如對本裁定抗告，須於裁定送達後10日內向本院提出抗告狀，並
應繳納抗告費新臺幣1,000元。
中　　華　　民　　國　　111 　年　　8 　　月　　19　　日
                            書記官